臺灣高等法院民事裁定
109年度抗字第548號
抗  告  人  楊幸月  

相  對  人  保勝投資股份有限公司

法定代理人  邵明斌  
上列當事人間確認優先承買權存在事件，抗告人對於中華民國
109年2月27日臺灣新北地方法院109年度補字第369號裁定提起抗
告，本院裁定如下：
    主  文
原裁定關於核定訴訟標的價額部分廢棄。
本件訴訟標的之價額應核定為新臺幣壹億參仟陸佰參拾陸萬柒仟
元。
抗告費用由相對人負擔。 　　
    理  由
一、按訴訟標的之價額，由法院核定；核定訴訟標的之價額，以
    起訴時之交易價額為準，無交易價額者，以原告就訴訟標的
    所有之利益為準，民事訴訟法第77之1條第1項、第2項分別
    定有明文。按土地法第104條第1項前段所定地上權人、典權
    人或承租人有依同樣條件優先購買之權，係指基地出賣時，
    其地上權人、典權人或承租人，對於其出賣人有請求以同樣
    條件訂立買賣契約之權而言，所謂「同樣條件」乃包含約定
    之買賣價格在內。而「優先承買權」為財產權之一，其價額
    為行使該權利可獲得之利益，自應以同樣應買條件為計算（
    最高法院101年度台抗字第874號、105年度台抗字第636號、
    107年度台抗字第184號裁定意旨參照）。又強制執行之拍賣
    程序應解為買賣之一種，即以債務人為出賣人，拍定人為買
    受人，故執行法院拍賣基地時，前述地上權人、典權人或承
    租人得主張行使優先承買權，以該基地拍定或債權承受之同
    樣條件包括價格優先承買該基地。準此，拍定人就基地發生
    有無土地法第104條第1項前段規定之適用爭議，而由主張有
    優先承買權之人提起確認優先承買權存在之訴訟，自應按該
    基地拍定或債權人承受之價格核定訴訟標的價額。
二、抗告意旨略以：伊對訴外人東華育樂股份有限公司所有、坐
    落新北市○○區○○○段○○○段0000○00地號土地（面積為9萬7,54
    5平方公尺、權利範圍全部，下稱系爭土地）全部有優先承
    買權存在，系爭土地於臺灣新北地方法院106年度司執字第1
    49057號清償債務之強制執行事件（下稱系爭執行事件，該
    法院下稱執行法院）之拍賣程序中，漏未通知伊是否行使系
    爭土地之優先承買權，致伊無法行使該權利，故起訴請求確
    認伊就系爭土地之優先承買權存在（下稱本件訴訟）。而系
    爭土地於系爭執行事件之拍定價額為新臺幣（下同）1億3,6
    36萬7,000元，原裁定以系爭土地之公告現值核定訴訟標的
    價額為3億1,214萬4,000元，顯有違誤。為此提起抗告，求
    予廢棄原裁定關於核定訴訟標的價額部分等語。
三、經查，抗告人向原法院起訴主張伊為坐落系爭土地上、未辦
    理建物所有權第一次登記、門牌號碼為新北市○○區○○00號一
    層加強磚造6處建物（下稱系爭房屋）之事實上處分權人，
    依民法第425條之1規定，為系爭土地之法定租賃權人，再依
    土地法第104條第1項規定，就系爭土地有優先承買權存在，
    惟系爭土地於系爭執行事件由相對人應買拍定後，執行法院
    未通知伊是否行使優先承買權，嗣伊向執行法院聲明行使前
    述權利，經該法院通知伊應另提起確認優先承買權存在之訴
    ，爰於109年2月21日提起本件訴訟等情，有抗告人之起訴狀
    暨法院收狀戳、系爭執行事件之執行法院通知函及109年5月
    14日陳報狀在卷可稽（見原法院卷第11至23頁、本院卷第37
    、54頁）。次查，於系爭執行事件中，經相對人於108年11
    月27日公開拍賣程序，以18億5,646萬9,888元之價額拍定如
    本院卷第83至87頁所示共計113筆土地及4筆建物，其中包含
    以1億3,636萬7,000元之價額拍定系爭土地，並獲執行法院
    准許通知繳納尾款而成立買賣關係在案，有拍賣不動產紀錄
    、臺灣金融資產服務股份有限公司拍賣不動產投標書及保證
    金收據在卷可稽（見本院卷第77至89頁）。揆諸首開說明，
    抗告人主張以執行法院所為系爭土地拍定價額1億3,636萬7,
    000元計算訴訟標的價額，應無不合。原法院逕以系爭土地
    公告現值核定訴訟標的價額為3億1,214萬4,000元，尚有未
    洽。抗告意旨指摘原裁定此部分不當，聲明廢棄，為有理由
    ，爰將原裁定關於此部分廢棄，並核定本件訴訟標的價額如
    主文第2項所示。又原裁定關於核定價額部分既經廢棄，則
    原裁定據此計徵之裁判費即失所附麗，併予敘明。
四、據上論結，本件抗告為有理由，爰裁定如主文。
中　　華　　民　　國　　109 　年　　5 　　月　　22　　日
                    民事第二十一庭
                        審判長法  官  翁昭蓉
                              法  官  鍾素鳳
                              法  官  羅惠雯
正本係照原本作成。
本裁定除以適用法規顯有錯誤為理由外，不得再抗告。如提起再
抗告，應於收受送達後10日內委任律師為代理人向本院提出再抗
告狀。並繳納再抗告費新臺幣１千元。
中　　華　　民　　國　　109 　年　　5 　　月　　25　　日
    　　　　　　　　　　　　　書記官　洪秋帆